臺灣雲林地方法院刑事判決　　　　　　　 96年度訴字第269號
公　訴　人　臺灣雲林地方法院檢察署檢察官
被　　　告　甲○○
上列被告因違反毒品危害防制條例案件，經檢察官提起公訴（95
年度毒偵字第1867號，96年度毒偵字第307 、343 號，96年度毒
偵緝字第104 號），本院合議庭裁定由受命法官獨任依簡式審判
程序審理，判決如下：
    主  文
甲○○施用第一級毒品，處有期徒刑拾月，扣案之第一級毒品海
洛因（貳包，合計淨重零點壹肆公克），沒收銷燬之；又施用第
二級毒品，處有期徒刑肆月。應執行有期徒刑壹年，扣案之第一
級毒品海洛因（貳包，合計淨重零點壹肆公克），沒收銷燬之。
    事  實
一、甲○○前因施用毒品案件，先後二次經觀察、勒戒執行完畢
    ，認無繼續施用毒品傾向，予以釋放，由臺灣雲林地方法院
    檢察署檢察官各於民國88年5 月7 日、93年5 月6 日，分別
    以88年度偵字第2393號、93年度毒偵緝字第34號為不起訴處
    分確定。詎仍不知悔改，於觀察、勒戒執行完畢釋放後五年
    內，基於反覆施用第一級毒品海洛因之犯意，自95年7 月中
    旬某日起，至96年2 月9 日18時許，在雲林縣斗南鎮僑真國
    小旁田邊及林子里產業道路旁等地，以將海洛因粉末摻水注
    入針筒內注射之方式，延續施用第一級毒品海洛因多次；另
    基於施用第二級毒品甲基安非他命之犯意，於95年8 月31日
    回溯前96小時內某時許，在不詳處所，將甲基安非他命以火
    燒烤後吸食其煙霧之方式，施用第二級毒品甲基安非他命1
    次。嗣於(一)95年8 月31日，因假釋中付保護管束，為臺灣雲
    林地方法院檢察署檢察官觀護人室採尿送驗，檢出「嗎啡及
    甲基安非他命陽性」反應；(二)95年12月11日14時30分許，在
    雲林縣斗南鎮○○路204 號前，因另案通緝為警逮捕，並扣
    得第一級毒品海洛因1 包（淨重0.06公克）及第二級毒品甲
    基安非他命1 包（驗餘淨重0.0079公克）；(三)96年1 月28日
    13時許，因其為警方列管毒品人口，經警通知強制採尿送驗
    ，結果呈「嗎啡陽性」反應；(四)96年2 月13日14時40分許，
    為警在雲林縣斗南鎮○○里○○道路旁查獲，並扣得第一級
    毒品海洛因1 包（淨重0.08公克）及其所有供施用毒品器具
    注射針筒1 支。
二、案經雲林縣警察局斗六分局及斗南分局報請臺灣雲林地方法
    院檢察署檢察官偵查起訴。
    理  由
一、訊據被告甲○○於本院坦承上揭事實不諱，並有檢驗呈「嗎
    啡陽性及甲基安非他命陽性」之臺灣檢驗科技股份有限公司
    濫用藥物尿液檢驗報告一紙；「嗎啡陽性」之臺灣檢驗科技
    股份有限公司濫用藥物尿液檢驗報告一紙及詮昕科技股份有
    限公司濫用藥物尿液檢驗報告二紙在卷可稽。而扣案之第一
    級毒品海洛因（2 包，合計淨重0.14公克），經送法務部調
    查局鑑定結果，確認含「第一級第六項毒品海洛因成分」，
    屬第一級毒品，有該局鑑定通知書二紙附卷可稽，並有其所
    有供施用毒品之器具注射針筒一支扣案可證，足認被告自白
    與事實相符，應可採信。又其前因施用毒品案件，先後二次
    經觀察、勒戒執行完畢，認無繼續施用毒品傾向，予以釋放
    ，由檢察官各為不起訴處分確定等情，有臺灣高等法院被告
    前案紀錄表在卷。本件事證明確，被告犯行，堪以認定。
二、核被告所為，係犯毒品危害防制條例第10條第1 項之施用第
    一級及同條第2 項之施用第二級毒品罪。被告持有第一、二
    級毒品進而施用，其持有之低度行為，為施用之高度行為吸
    收，不另論罪。按刑事法若干犯行之行為態樣，本質上原具
    有反覆、延續實行之特徵，立法時既予特別概括犯意，在密
    切接近一定時、地持續實行之複次行為，倘依社會通念，於
    客觀上認為符合一個反覆、延續性之行為觀念者，於刑法評
    價上，即應成立一罪。毒品危害防制條例所規定之施用第一
    級毒品犯行，鑑於施用毒品者，大多具有「成癮性」，為貫
    徹社會防制毒品之期盼，對施用毒品者，有施以「斷癮」之
    必要，乃就施用毒品行為，先為生理治療及心理復健之保安
    處遇，因而以令入勒戒處所觀察、勒戒方式，戒除其身癮，
    若仍無法戒除，有繼續施用毒品之傾向，再令入戒治處所施
    以強制戒治，以戒除其心癮，倘上開保安處遇猶無法收其遮
    斷毒癮之實效，方以刑罰追訴處罰，此為毒品危害防制條例
    第20、23條所明定，足見施用第一級毒品罪，本即預定其因
    成癮而有反覆實行施用毒品之性質，於刑法評價上，即得以
    集合犯論以一罪。最高法院96年度臺上字第1802號判決可資
    參照。被告自95年7 月中旬某日起，至96年2 月9 日止，曾
    遭警查獲四次，經採尿送驗結果，均呈「嗎啡陽性」反應，
    復扣得二次毒品海洛因。顯見，被告為供己施用，而隨身攜
    帶毒品海洛因，以便不時之需，其確有施用毒品海洛因習慣
    ，不因遭警查獲而中斷施用毒品海洛因犯意。公訴意旨就被
    告所犯四次遭警查獲之施用毒品海洛因犯行，亦評價為「集
    合犯」之包括一罪，核屬適當。其所犯施用第一級毒品及施
    用第二級毒品二罪間，犯意各別，行為互殊，應分論併罰。
    爰審酌被告前因施用毒品案件，經觀察、勒戒執行完畢，仍
    未戒絕，繼續施用毒品，顯見其一再沈溺於毒品，不能自拔
    ，及犯後坦承犯行等一切情狀，量處如主文所示之刑，併定
    其應執行之刑。扣案之第一級毒品海洛因（2 包，合計淨重
    0.14公克），屬查獲之毒品，不問屬於犯人與否，依毒品危
    害防制條例第18條第1 項前段，宣告沒收銷燬之。至扣案之
    施用毒品器具注射針筒一支等物，業經被告於審理時表示拋
    棄，不另宣告沒收。
三、公訴意旨另以：扣案之第二級毒品甲基安非他命（1 包，驗
    餘淨重0.0079克），屬查獲之毒品，請依法宣告沒收云云。
    經查：
  (一)按毒品危害防制條例第十八條前段規定：查獲之第一級毒品
    ，不問屬於犯人與否，沒收銷燬之；故被告經法院為有罪之
    科刑判決時，查獲之毒品，與被告本案所犯並經法院諭知有
    罪者若全然無關，固不得於該有罪判決之主刑下宣告沒收；
    至若查獲之毒品，與被告被訴之本案非全然無關，法院自應
    於主刑下宣告沒收。最高法院94年度臺上字第1227號判決可
    資參照。是扣案之第二級毒品甲基安非他命是否於本案中宣
    告沒收，端視該毒品與被告本案所犯是否有關而定，合先敘
    明。
  (二)被告於95年12月11日14時30分許，在雲林縣斗南鎮○○路20
    4 號前，因另案通緝為警逮捕，並扣得第一級毒品海洛因1
    包（淨重0.06公克）及第二級毒品甲基安非他命（1 包，驗
    餘淨重0.0079公克）。而第二級毒品甲基安非他命（1 包，
    驗餘淨重0.0079克），經送憲兵司令部刑事鑑識中心鑑定結
    果，「顆粒中檢出甲基安非他命成份」，屬第二級毒品，有
    憲兵司令部刑事鑑識中心鑑定書一紙附卷可稽，堪信屬實。
  (三)被告於95年12月11日，持有毒品遭警查獲後，經警採尿送驗
    ，結果呈「安非他命陰性及嗎啡陽性」反應，有詮昕科技股
    份有限公司96年1 月4 日濫用藥物尿液檢驗報告一紙在卷可
    稽。足認被告於95年12月11日回溯前96小時內某時，均未曾
    有施用第二級毒品甲基安非他命之紀錄。況且，被告於該次
    警詢及檢察官訊問時，亦未坦承有施用第二級毒品海洛因犯
    行。是被告於95年8 月31日回溯前96小時內某時施用第二級
    毒品甲基安非他命後，迄同年12月11日回溯前96小時內某時
    止，究竟有無再度施用第二級毒品甲基安非他命，已屬不明
    。本院自難僅以被告於95年12月11日遭警查獲持有第二級毒
    品甲基安非他命，即反推認為其於95年8 月31日後，有施用
    第二級毒品甲基安非他命犯行，並與本案遭警查獲後，屬事
    實上或裁判上一罪關係。是依現存證據所示，並無任何證據
    足資證明被告於95年8 月31日回溯前96小時內某時後，仍有
    施用第二級毒品甲基安非他命犯行。則被告於95年12月11日
    遭警查獲持有第二級毒品甲基安非他命，係屬另犯持有第二
    級毒品甲基安非他命罪嫌，則與本案施用第二級毒品甲基安
    非他命犯行全然無關，揆諸首揭判決意旨，警方查獲被告持
    有之第二級毒品甲基安非他命，自不應於本案中宣告沒收，
    附此說明。
據上論斷，應依刑事訴訟法第273 條之1 第1 項、第284 條之1
、第299 條第1 項前段，毒品危害防制條例第10條第1 項、第2
項、第18條第1 項前段，刑法第11條前段、第51條第5 款，判決
如主文。
本案經檢察官蕭如娟到庭執行職務
中　　華　　民　　國　　96　　年　　5 　　月　　24　　日
                  刑事第二庭    法  官  柯志民
以上正本證明與原本無異。
如不服本判決，應於判決收受後10日內，向本院提出上訴狀（須
附繕本）。
                                書記官　魏輝碩
中　　華　　民　　國　　96　　年　　5 　　月　　24　　日
論罪之法條全文：
毒品危害防制條例第十條
施用第一級毒品者，處六月以上五年以下有期徒刑。
施用第二級毒品者，處三年以下有期徒刑。
